【裁判字號】    97,上訴,1053
【裁判日期】    970828
【裁判案由】    違反毒品危害防制條例
【裁判全文】
臺灣高等法院高雄分院刑事判決        97年度上訴字第1053號
上  訴  人  臺灣高雄地方法院檢察署檢察官
上  訴  人
即  被  告  丙○○
                    現另案於臺灣高雄第二監獄執行中
選任辯護人  紀錦隆律師
            孫大昕律師
上  訴  人
即  被  告  甲○○
                    現另案於臺灣高雄監獄執行中
指定辯護人  本院公設辯護人李佩娟
上  訴  人
即  被  告  乙○○
                    現
選任辯護人  陳忠鎣律師
上列上訴人因被告等違反毒品危害防制條例案件，不服臺灣高雄
地方法院96年度重訴字第114 號中華民國97年5 月9 日第一審判
決（起訴案號：臺灣高雄地方法院檢察署96年度偵字第23838 號
），提起上訴，本院判決如下：
     主  文
上訴駁回。
     事  實
一、丙○○與甲○○共同基於販賣第二級毒品甲基安非他命營利
    之意圖及犯意聯絡，於96年8 月20日某時，由丙○○出資交
    付新台幣（下同）50萬元予甲○○，並推由甲○○持該現金
    至屏東縣屏東市和生市場（原審誤認為和興市場）附近，向
    基於營利意圖之乙○○（綽號「阿家」或同音之「阿嘉」）
    ，販入第二級毒品甲基安非他命8 包（驗前淨重400.301 公
    克，驗後淨重400.291 公克）。甲○○販入上開甲基安非他
    命後，即交予丙○○藏放於丙○○高雄縣林園鄉○○路252
    巷15弄59號之住處2 樓臥室，伺機販賣予他人。嗣於同年月
    22日20時許，經警於該住處搜索查獲二人，並當場扣得上開
    甲基安非他命8 包（驗後淨重400.291 公克）。
二、乙○○另基於營利之意圖，於96年8 月22日13時25分許在屏
    東縣屏東市孔廟附近，以57萬元向綽號「阿得」（與「阿德
    」同音）之不詳成年男子，販入第一級毒品海洛因7 包，伺
    機販賣他人。適甲○○於上開96年8 月22日在丙○○住處為
    警查獲，經警方人員勸諭後，因同意配合警方查緝其上手，
    並供出其上手為乙○○（綽號『阿家』），遂於同年月23日
    凌晨3 時許，依警方之指示撥打平日與乙○○聯絡之000000
    0000號行動電話（門號為易付卡，登記所有人非乙○○），
    向乙○○佯稱：有買家要買海洛因等情，乙○○乃承上開販
    賣第一級毒品海洛因營利之犯意，同意出售海洛因，並與甲○○約定在屏東縣屏東市○○路88號情爽汽車旅館前交易。
    乙○○於同日凌晨5 時37分許，即駕駛自小客車至約定地點
    赴約，經埋伏於該處之員警查獲，並當場在乙○○所駕駛之
    7R－7677號自用小客車（登記為彭玉嬌所有）上，扣得乙○○上開販入之海洛因7 包（其中1 包內有2 小包，共計8 包
    ，合計淨重192.97公克、空包裝總重17.94 公克，純度82.3
    7 % ，純質淨重158.95公克）、及其供上開聯絡販賣海洛因
    之行動電話（門號0000000000號）1 支。
三、案經海岸巡防署海洋巡防總局第五海巡隊移請臺灣高雄地方
    法院檢察署檢察官偵查起訴。
     理  由
壹、證據能力部分：
    被告丙○○、甲○○、乙○○等人於檢察官偵訊中，以證人
    身分具結所為之陳述，就其本人以外之共同被告，固均為被
    告以外之人，於審判外之陳述，惟除顯有不可信之情況外，
    得為證據。本件被告三人及其辯護人均未釋明此部分具結所
    為之陳述有何顯不可信之情形，依刑事訴訟法第159 條之1
    第2項 之規定，就其本人以外其他被告被訴事實，自均有證
    據能力。
貳、被告丙○○、甲○○、乙○○販賣第二級毒品甲基安非他命
    有罪部分：
一、訊據上訴人即被告丙○○、甲○○、乙○○均否認販賣第二
    級毒品甲基安非他命，被告丙○○辯稱：扣案在其住處查獲
    之甲基安非他命係伊自己以50萬元向『清仔』購買所有，並
    無交付50萬元予甲○○去跟乙○○購買；伊購入該等甲基安
    非他命係要供己施用，並無販賣之意圖云云。被告甲○○則
    辯稱：本件在丙○○住處扣得之甲基安非他命8 包，不知丙○○向何人購買，並非丙○○拿錢給伊向乙○○購得云云。
    被告乙○○則辯稱：在丙○○住處扣得之甲基安非他命8 包
    ，不知丙○○向何人購買，伊未販賣甲基安非他命給丙○○
    云云。
二、經查：
  (一)本件扣案之甲基安非他命8 包，係被告丙○○將現金交付被
    告甲○○去購買乙節，業經被告丙○○於原審準備程序時供
    認明白（見原審卷(一)第93頁），並於原審審理中自以證人身
    份證述在卷（見原審卷(一)第339 、340 頁），雖於本院審理
    中改口辯稱：扣案安非他命係伊自行前往向『清仔』購買云
    云，然查，被告丙○○於原審法院96年10月19日之聲請延長
    羈押訊問中，經原審法官提示乙○○之照片時（提示警卷照
    片），即指認『清仔』即是乙○○等情，有上開羈押訊問卷
    可稽（見原審96年度偵聲字第754 號卷第9 頁）；惟被告乙○○之綽號係『阿家』或『太仔』，並不認識被告丙○○等
    情，業據被告乙○○於原審法院96年10月19日之聲請延長羈
    押訊問中供述甚明（見原審96年度偵聲字第752 號卷第10、
    11頁），是被告乙○○既不認識被告丙○○，且綽號亦非『
    清仔』，則被告丙○○上開所辯，顯然企圖為擺脫被告甲○○之說詞（詳被告甲○○部分）而編造之詞，不足為信。
  (二)又本件扣案之甲基安非他命8 包，係被告丙○○將現金交付
    被告甲○○去向乙○○購買乙節，業經被告甲○○於本院及
    原審準備程序即已坦承扣案之甲基安非他命係丙○○拿錢給
    伊向乙○○購買，購得後即交給丙○○等情明確（見原審卷
    (一)第92頁、本院卷第78頁），並經被告丙○○於原審審理中
    以證人身份證述情節相符（見原審卷(一)第339 、340 頁），
    雖被告甲○○就此部分情節，於96年10月30日警方借提詢問
    時陳稱：丙○○都是以0000000000行動電話與乙○○使用之
    0000000000行動電話聯絡交易購買毒品等語（見偵(二)卷第55
    頁），並於原審審理中改口稱：扣案甲基安非他命並非伊去
    向乙○○買來交給丙○○，不知丙○○向何人拿的等語（見
    原審卷(一)第206 頁），然被告甲○○於本院及原審準備程序
    即已坦承扣案之甲基安非他命係丙○○拿錢給伊向乙○○購
    買，購得後即交給丙○○等情，而與丙○○上開證述之情節
    相符，已如前述；且衡諸常情，該8 包甲基安非他命之買賣
    過程，甲○○如確未曾參與、經手，其自無可能自承係其本
    人向乙○○購得而入己於罪之理。況被告甲○○於本院審理
    中亦坦承：扣案之8 包安非他命係丙○○給予伊50萬元後，
    前往屏東市和生市場附近之拖吊場（二地相距約半公里）附
    近購得等情（見本院卷第164 頁），雖又同時翻異前供聲稱
    ：扣案之安非他命係向『阿輝』購買，並非向乙○○購買云
    云（見本院卷第164 頁），然訊之：「為何於警詢調查稱扣
    案8 包毒品是向『阿家』買的？」時，被告甲○○卻稱：「
    我想找不到『阿輝』，所以我才向警方說向『阿家』（指乙○○）買的。」等語，是既然找不到『阿輝』者，則被告甲○○所稱之『阿輝』是否存在，根本不確定；況且如確有『
    阿輝』之人，自可據實以告，何必牽扯至被告乙○○？顯然
    被告甲○○稱扣案安非他命係向『阿輝』者購買云云，係迴
    護同案被告乙○○而虛捏之詞，此由被告甲○○於本院審理
    中拒絕作證，益可為證。從而被告甲○○於警詢及原審審理
    中另稱：本件扣案甲基安非他命係丙○○向乙○○購入，非
    伊去向乙○○購買云云，及本院審理中稱：扣案安非他命係
    向『阿輝』之者購買云云，均與事實不合，顯非可採。又查
    0000000000門號之行動電話係丙○○所使用，此經丙○○於
    聲請羈押庭供述在卷，並有其以該門號電話與連珮涵000000
    0000號行動電話通話之監聽譯文在卷可查（見96年聲羈字第
    952 號卷第4 頁、偵(二)卷第95-101頁），堪可認定。參以被
    告丙○○所使用之行動電話自96年6 月21日至同年8 月17日
    均在海岸巡防署海洋巡防總局第五海巡隊執行監聽中，有臺
    灣高雄地方法院檢察署96年6 月21日、96年7 月19日96年雄
    檢惟大聲監（續）字第002493、002897號通訊監察書及其電
    話附表附卷可參（見偵(二)卷第103 、104 頁、警(一)卷第78、
    79頁），然執行監聽機關並未提出任何有關丙○○以該行動
    電話與乙○○使用之0000000000號或0000000000號行動電話
    聯絡之通聯紀錄或監聽譯文，足見被告丙○○亦無與乙○○
    直接聯絡之情形，是被告甲○○於聲稱：丙○○係以000000
    0000號行動電話與乙○○使用之0000000000號行動電話聯絡
    毒品交易云云，亦與事實不合。至於被告甲○○於原審審理
    作證時稱：因97年1 月18日出庭時，在囚車上，丙○○要求
    伊就被查獲之甲基安非他命幫忙擔一半，伊認為丙○○要害
    伊，伊才會在準備程序作該等陳述要害丙○○云云（見原審
    卷(一)第20 6頁），然被告丙○○被查獲後，自警詢至原審法
    院審理中均坦承被查獲扣案之甲基安非他命均係其本人所有
    ，未曾有一語提及該甲基安非他命為甲○○所有，此均有各
    該筆錄在卷可按（見警(一)卷第2 頁、偵(二)卷第74頁、原審卷
    (一)第93頁）。是被告甲○○所稱：丙○○要求伊就被查獲之
    甲基安非他命幫忙擔一半，伊認為丙○○要害伊，伊才會在
    準備程序陳述丙○○拿錢給伊向乙○○購買扣案甲基安非他
    命云云，亦無足採。又被告甲○○購買系爭扣案甲基安非他
    命之地點，係在屏東市和生市場附近（拖吊場亦在附近）等
    情，業據被告甲○○於本院審理中供述甚明（見本院卷第16
    3 頁反面），甚至被告丙○○於警詢中亦一度提及在「和生
    市場取得扣案甲基安非他命」等語（見警(一)卷第3 頁），是
    原審誤認為和興市場（按經本院查明屏東市僅有和生市場，
    無和興市場，見本院卷第141 頁屏東縣屏東市公所函），應
    係近音而混淆之故，一併敘明。
  (三)訊之被告乙○○否認扣案甲基安非他命8 包係其販買予甲○○、丙○○，而被告甲○○於原審審理中亦以證人身分證稱
    ：「警方在丙○○家查獲之甲基安非他命係向何人拿的，伊
    不清楚，伊在準備程序承認之甲基安非他命交易係在96年7
    月28日凌晨1 時42分34秒電話通聯中，伊與乙○○談論之安
    非他命。」等語（見原審卷(一)第205 、206 頁）。然被告甲○○於96年12月14日檢察官偵訊中具結證稱：「扣案甲基安
    非他命8 包係丙○○於96年8 月20日，在屏東市向『阿家』
    購買，『阿家』就是乙○○，丙○○是要買來拿去賣。」等
    語（見偵(二)卷第76頁），雖其間被告甲○○就丙○○交錢給
    伊去向乙○○購買之過程（此部分之細節詳如前述），省略
    而不談，但就基本事實即扣案之8 包甲基安非他命係乙○○
    所出售乙節，甚為明確；且被告甲○○於原審97年1 月18日
    準備程序已供稱：「（對於檢察官起訴事實是否認罪？）我
    承認販賣第二級毒品安非他命，但否認販賣第一級毒品海洛
    因。我承認的是丙○○拿錢給我向乙○○購買第二級毒品安
    非他命，買完後就交給丙○○，我並沒有賣。」等語明確（
    見原審卷(一)第92頁，該陳述雖非甲○○以證人身份具結所為
    之證言，然就被告乙○○被訴事實，仍得作為彈劾甲○○上
    開審理中所為證言真實性之彈劾證據）。而本件起訴書事實
    欄一（二）第3 行至第5 行即記載乙○○販賣甲基安非他命
    8 包（411.9 公克）予意圖營利之丙○○、甲○○；起訴書
    事實欄一（三）亦記載：「在丙○○高雄縣林園鄉○○路25
    2 巷15弄59號二樓臥室，扣得丙○○所有之甲基安非他命8
    包（411.9 公克）…」等語明確，本件起訴事實包括丙○○
    、甲○○向乙○○購入扣案之甲基安非他命8 包至為明顯。
    且本件起訴書亦未特別指出96年7 月28日凌晨1 時42分34秒
    電話通聯中所討論之內容，是被告甲○○上開證稱：其於準
    備程序承認丙○○拿錢給其向乙○○購買第二級毒品安非他
    命，係指96年7 月28日凌晨1 時42分34秒電話通聯中其與乙○○討論之安非他命交易云云，洵屬迴護被告乙○○之詞，
    不足採信。再者，被告甲○○於96年10月19日之延長羈押訊
    問中，亦以被告身分供稱：扣得之甲基安非他命為丙○○所
    有，係向乙○○購得，乙○○外號『阿家』等情明確（見96
    年度偵聲字第753 號卷第7 頁，此陳述雖非甲○○以證人身
    分具結所為之證言，就被告乙○○被訴事實，仍得作為彈劾
    甲○○上開審理中所為證言真實性之彈劾證據）。從而，被
    告甲○○於原審審理中就乙○○被訴部分以證人身分具結證
    稱：不知丙○○所有被查獲之甲基安非他命亦向何人購買云
    云，及於本院審理中稱：扣案安非他命係向『阿輝』之者購
    買，並非向乙○○購買云云，顯非實在。綜上所述，甲○○
    所證本件扣案甲基安非他命係購自被告乙○○，應屬可信。
    被告乙○○辯稱：伊未販賣該等安非他命予丙○○、甲○○
    云云，顯屬卸責之詞，不足採信。
  (四)又被告丙○○雖辯稱：伊購入扣案之甲基安非他命係供己施
    用，並無販賣予他人之意圖云云。惟查，扣案之甲基安非他
    命8 包，驗前淨重400.301 公克，驗後淨重400.291 公克，
    純度80.95%，有高雄醫學大學附設中和紀念醫院檢驗報告1
    份在卷可查（偵(二)卷第37頁），數量甚鉅，顯已超出一般個
    人施用之數量，且被告甲○○於檢察官偵訊時亦具結證稱：
    「扣案甲基安非他命8 包，係丙○○於96年8 月20日，在屏
    東市向「阿家」購買，丙○○是要買來拿去賣。」等語（見
    偵(二)卷第76頁），是被告丙○○辯稱：購入扣案之甲基安非
    他命並非出於販賣之意圖，仍係供己施用云云，顯違事理，
    不足採信。又查販賣毒品之行為，並無一定之公定價格，每
    次買賣之價格亦各有差異，隨供需雙方之資力或關係之深淺
    或需求之數量、貨源之充裕與否、販賣者對於資金之需求如
    何與殷切與否，以及政府查緝之態度，進而為各種之風險評
    估，而有各種不同之標準，並非一成不變。販賣者從各種「
    價差」或「量差」或係「純度」謀取利潤方式，或有差異，
    然其所圖利益之非法販賣行為目的，則屬相同，並無二致。
    且販賣第二級毒品甲基安非他命乃法定刑為無期徒刑或7 年
    以上有期徒刑之重罪，苟無利可圖，應無甘冒被查緝法辦重
    刑之危險，平白無端為毒品之買賣，因此販賣毒品者，其販
    入之價格必較售出之價格低廉，從中賺取買賣差價牟取不法
    利益，是被告甲○○、丙○○向被告乙○○購入扣案8 包甲
    基安非他命，被告甲○○、丙○○及乙○○三人應皆基於營
    利意圖而為毒品買賣，至堪認定。又扣案8 包甲基安非他命
    既係被告丙○○出資而由被告甲○○向被告乙○○購買，則
    被告丙○○與甲○○二人就意圖營利而販入該毒品之犯行，
    顯然有行為分擔及犯意聯絡，應為共同正犯。
參、被告乙○○販賣第一級毒品海洛因部分：
一、訊之被告乙○○否認販賣第一級毒品海洛因，辯稱：甲○○
    於96年8 月23日凌晨3 時許，打電話給伊，請伊幫忙找看看
    有無海洛因，伊於被逮捕前約1 小時，才至屏東縣長治鄉圓
    環，向「阿德」拿海洛因，阿德說價錢57萬元。伊準備見到
    甲○○時，才跟甲○○講價格57萬元，惟伊依約攜帶海洛因
    至情爽汽車旅館時，就被埋伏的警員查獲，當場扣到海洛因
    8 包，其中兩小包是伊自己要施用的云云。
二、經查：
  (一)被告乙○○為警查獲時當場扣得之海洛因合計淨重達192.97
    公克，純度82.37%，純質淨重達158.95公克，有法務部調查
    局鑑定書1 份在卷可按（偵(三)卷第24頁），其質量已顯然超
    出一般人施用所須之數量。雖被告乙○○於警詢時辯稱：扣
    案之海洛因7 包（其中一包內有2 小包）均係其自己要施用
    ，伊大約2-3 天施用1 次，1 天用量3 次，大約1 公克分3
    次施用云云（見警(三)卷第5 頁），然其於檢察官偵訊中訊之
    ：「你不是說賣給元隆？」時，答稱：「是」等語（見偵(三)
    卷第9 頁）；且依其所述施用海洛因之情形計算，扣案之海
    洛因重達192.97公克，以兩天施用1 公克計算，亦已超過其
    1 年之用量，則其所辯已與常情顯然違背。又其果係1 日施
    用3 次，則毒癮非淺，亦無可能2-3 天才又施用1 次，況其
    遭查獲時所採尿液經檢驗嗎啡為陰性，有高雄市立凱旋醫院
    濫用藥物尿液檢驗報告1 紙在卷可參（見偵(三)卷第27頁），
    被告乙○○縱曾施用海洛因，施用頻率亦甚低，扣案海洛因
    數量如此之多，自非供其施用甚明。
  (二)被告乙○○於原審審理中雖又改稱：扣案海洛因其中2 小包
    ，係伊要自己施用云云，然當日扣案之海洛因其中1包內有2
    小包合計毛重約6.4 公克（如警(三)卷第24頁上方相片所示，
    扣案之7 包海洛因，其中1 包內有2 小包，送驗時業經鑑定
    機關合計秤重，無法精確計算每包重量），縱依被告乙○○
    上開所稱之施用量計算，亦無必要隨身攜帶有2 小包合計毛
    重約6.4 公克之海洛因準備隨時施用。被告乙○○此部分所
    辯顯係卸責之詞，亦非可採。被告乙○○係基於販賣之意圖
    而販入該7 包（其中1 包內有2 小包）海洛因，至堪認定。
    況販賣第一級毒品海洛因係法定刑為死刑或無期徒刑之罪，
    刑責極重，若非為營取重利，自無甘冒此重刑而為販賣之理
    ，被告乙○○意圖販賣營利而販入該等海洛因之犯行，堪可
    認定。
  (三)又關於扣案之海洛因7 包（其中1 包內有兩小包）究係何時
    販入乙節，據被告乙○○於為警查獲當天即已供稱：「伊於
    8 月22日13時25分，在屏東市孔子廟前向綽號『阿得』（與
    『阿德』同音）之男子，以57萬元購入等語。」明確（見警
    (三)卷第3 頁），其雖於96年12月14日檢察官偵訊時改稱：該
    7 包海洛因係被抓前3 、4 日在屏東市孔子廟前向『阿德』
    買的云云（見偵(二)卷第78頁），而於原審審理中又改稱：係
    被查獲當日凌晨伊接獲甲○○電話後，被逮捕前約1 小時，
    才至屏東縣長治鄉圓環，向『阿德』拿海洛因，阿德說價錢
    57萬元等語（見原審卷(一)第332 頁）；而於本院審理中又辯
    稱：查扣之海洛因除2 小包是伊所有外，其餘都是幫甲○○
    去跟『阿德』拿的等語（見本院卷第166 頁）。惟查，被告
    乙○○被查獲當日於警詢中，關於販入該等海洛因之時間、
    地點之記憶自屬最為清晰無誤。其在96年12月14日接受檢察
    官偵訊時，距被查獲日已逾3 月，就販入之精確時日記憶稍
    有誤差自非無可能。至於其於法院審理中始改稱：係接獲甲○○之電話後，才向『阿德』取得該等海洛因云云，除與其
    於警詢及偵查中所言顯然歧異外，亦應係配合其『陷害教唆
    』之抗辯（詳後述）而為卸責之詞，自非可信。綜此，被告
    乙○○於96年8 月22日13時許，向『阿德』購入本件扣案之
    海洛因7 包（其中1 包內有2 小包），應堪認定（起訴書認
    其販入時間為96年8 月19日左右尚有誤會）。
  (四)本案係因被告甲○○於96年8 月22日，在被告丙○○住處為
    警查獲後，同意配合警方追查其上手，而以電話撥打其平日
    與被告乙○○聯絡之0000000000號行動電話，佯稱要向乙○○購買海洛因，而將被告乙○○約至上開情爽汽車旅館，而
    由警當場查獲被告乙○○，並扣得該7 包海洛因（其中1 包
    內有2 小包）等事實，均為被告甲○○及乙○○所不否認，
    並經承辦警員羅弘鑫及林建宏於原審審理中證述明確（見原
    審卷(一)第226-228 頁，231-238 頁），堪可認定。又按「陷
    害教唆」足以阻斷犯罪之成立，係以上訴人原無犯罪之意，
    全因教唆人之教唆始萌犯意而行為者，始足當之，若上訴人
    原本即有犯罪之意，僅因教唆人之教唆而彰顯其犯行，自無
    何陷害可言，不得援引陷害教唆之名義，充作其免責之藉口
    。」（最高法院94年台上字第6174號判決參照）；又「所謂
    『陷害教唆』，係指行為人原不具犯罪之故意，純因司法警
    察之設計教唆，始萌生犯意，進而實施犯罪構成要件之行為
    者而言。申言之，因「陷害教唆」係司法警察以引誘或教唆
    犯罪之不正當手段，使原無犯罪故意之人因而萌生犯意而實
    施犯罪，再進而蒐集其犯罪之證據或予以逮捕偵辦；縱其目
    的係在於查緝犯罪，但其手段顯然違反憲法對於基本人權之
    保障，且已逾越偵查犯罪之必要程度，對於公共利益之維護
    並無意義，其因此等違反法定程序所取得之證據資料，應不
    具有證據能力。」（最高法院92年台上字第4558號判決參照
    ）。本件被告乙○○早於96年8 月22日13時許，即已基於牟
    利之犯意而販入該等扣案海洛因，而被告甲○○係於96年8
    月22日20時始為警查獲，亦即被告乙○○並非因警員指導甲○○撥打電話向其佯稱要買入海洛因後，始生販賣海洛因之
    犯意，自無「陷害教唆」之可言，是被告乙○○就此部分所
    辯，亦無足採。
  (五)綜上所述，被告乙○○意圖販賣營利，而販入扣案之海洛因
    ，並於警方指導甲○○撥打電話向其佯稱要買入海洛因後，
    攜帶該等海洛因要與甲○○交易，而經警查獲逮捕之事實，
    應堪認定。
肆、論罪科刑部分：
  (一)按毒品危害防制條例第4 條第1 項、第2 項之販賣毒品罪，
    非以販出為既遂要件，一有基於販賣以營利之意圖而販入，
    即屬既遂。核被告丙○○、甲○○意圖販賣營利而向乙○○
    購入甲基安非他命而未及販出之行為，均係犯毒品危害防制
    條例第4 條第2 項之販賣第二級毒品罪。被告丙○○、甲○○二人就上開販毒罪有犯意聯絡及行為分擔，應屬共同正犯
    。其等持有甲基安非他命之低度行為應為販賣之高度行為所
    吸收，不另論罪。又被告甲○○犯毒品危害防制條例第4 條
    第2 項之罪，被警查獲後，供出毒品來源係乙○○，並配合
    警方查獲逮捕乙○○因而破獲，應依同條例第17條之規定，
    減輕其刑。被告丙○○前因毒品危害防制條例案件，經法院
    判處有期徒刑8 月確定，甫於93年11月5 日縮刑期滿執行完
    畢；被告甲○○前因竊盜罪，經判處有期徒刑7 月確定，而
    於94年8 月12日縮刑期滿執行完畢。二人均於執行完畢後五
    年內，故意再犯本罪，均依累犯之規定加重其刑（惟其中無
    期徒刑部分依法不得再加重），其中被告甲○○並先加重後
    減輕之。另核被告乙○○所為，係犯毒品危害防制條例第4
    條第1 項、第2 項之販賣第一級、第二級毒品罪。其持有海
    洛因、甲基安非他命之低度行為應為販賣之高度行為所吸收
    ，不另論罪。又其意圖販賣營利而販入第一級毒品海洛因，
    即屬販賣第一級毒品既遂罪。至於其於被告甲○○佯稱要向
    其購買海洛因時，同意出售海洛因與甲○○，並攜帶海洛因
    至上開約定處所準備交易時，未及交付海洛因即為警查獲，
    且甲○○原無販入海洛因之意而未能販出，此部分即為販入
    既遂所吸收，不另論販賣第一級毒品未遂罪。被告乙○○所
    犯上開二罪，犯罪各別，構成要件互殊，應屬獨立數罪，而
    分論併罰之。又被告乙○○所犯販賣第一級毒品犯行之法定
    刑為「死刑、無期徒刑」，其意圖販賣營利而販入之第一級
    毒品僅有1 次，其販入之海洛因合計淨重達192.97公克，純
    度82.37%，純質淨重達158.95公克，有法務部調查局鑑定書
    1 份在卷可按（見偵(三)卷第24頁），其重量非小，然仍與販
    售海洛因之大盤，動輒以公斤計之毒品難以相提並論，尚非
    專門從事販毒之大中型毒梟可比，犯罪情狀在客觀上可引起
    一般人之同情，倘科以上開罪名之法定最輕本刑無期徒刑，
    猶嫌過重，爰就被告乙○○販賣第一級毒品部分，依刑法第
    59 條 規定酌減其刑。
  (二)原審認被告三人罪證明確，因而適用毒品危害防制條例第4
    條第1 項、第2 項、第17條、第18條第1 項前段、第19條第
    1 項，刑法第11條、28條、第37條第2 項、第47條第1 項、
    第51條第1 項第5 款、第8 款、第59條等規定，並審酌被告
    丙○○、甲○○販入之甲基安非他命數量甚多，純度亦高，
    若販出供他人施用，危害甚深，均惡性重大，惟甲○○供出
    毒品來源乙○○，並因而破獲，而減輕其刑；被告乙○○則
    販入之海洛因數量雖未如中大型毒梟之多，處以無期徒刑仍
    嫌過重，又其販賣予丙○○、甲○○之甲基安非他命數量亦
    達400.301 公克，惡性重大等一切情狀，分別量處被告丙○○有期徒刑11年；甲○○有期徒刑8 年；被告乙○○販賣第
    一級毒品部分處有期徒刑16年、販賣第二級毒品部分處有期
    徒刑12年。並依其等之犯罪性質，認均有褫奪公權之必要，
    並分別宣告被告丙○○褫奪公權7 年；甲○○褫奪公權5 年
    ；乙○○販賣第一級毒品部分褫奪公權10年、販賣第二級毒
    品部分褫奪公權8 年，合定被告乙○○之應執行刑為有期徒
    刑27年，褫奪公權10年。並敘明扣案甲基安非他命8 包（驗
    後淨重400.291 公克）為第二級毒品，依毒品危害防制條例
    第18條第1 項前段均沒收銷燬之。包裝該等甲基安非他命之
    包裝袋8 只，難以與所包裝之毒品析離，應併予沒收銷燬之
    。另扣案海洛因7 包（其中1 包內有2 小包，合計8 包淨重
    192.97公克）為第一級毒品，亦依毒品危害防制條例第18條
    第1 項前段均沒收銷燬之。又扣案海洛因之內層包裝袋8 只
    ，難以與所包裝之海洛因析離，自均應併為沒收銷燬之。另
    外層包裝袋7 只，則係用以盛裝該等海洛因便於販賣之用，
    又係被告乙○○所有，自應依同條例第19條第1 項為沒收之
    宣告。扣案內附0000000000號晶片卡之行動電話1 支為被告
    乙○○所有與甲○○聯絡販售海洛因予甲○○之工具，業據
    乙○○於審理中供認明白，爰依同條例第19條第1 項沒收之
    （該行動電話所附之晶片卡係易付卡，登記租用之人又非被
    告乙○○本人，有該門號之登記租用資料可稽，尚難認係被
    告乙○○所有之物，無庸為沒收之宣告）。被告乙○○販賣
    扣案甲基安非他命予丙○○及甲○○，所得價金50萬元，雖
    未扣案，然既係販賣第二級毒品所得之財物，自應依同條例
    第19條第1 項沒收之，如全部或一部不能沒收，以其財產抵
    償之。此外，扣案之夾鏈袋、手機3 支（即門號0000000000
    、0000000000號、0000000000號，原審誤載為2 支）及現金
    新台幣37萬3000元、美金200 元、港幣20元及菲律賓幣1500
    元，均無證據證明與丙○○上開犯罪有何關連，均無庸為沒
    收之宣告（尚有吸食器1 個亦同）。另被告乙○○所持有另
    2 支行動電話（門號0000000000號、0000000000號）及其晶
    片，現金3 萬5590元，亦均無證據證明與乙○○上開犯罪有
    何關連，自無從為沒收之宣告。核其認事用法，並無不合，
    量刑亦屬允當。被告三人上訴意旨否認犯罪，指摘原判決不
    當，為無理由，均應予駁回。
伍、被告三人其餘被訴無罪部分：
一、公訴意旨另以：丙○○、甲○○二人共同意圖營利，基於販
    賣第一級毒品海洛因及第二級毒品甲基安非他命之犯意聯絡
    ，由丙○○出錢，甲○○擔任交付金錢、拿取毒品之角色，
    自96年7 月24日晚間9 時42分起，至96年8 月12日凌晨1 時
    47分止之期間，在高雄縣鳳山市、屏東縣南洲鄉等地，幾近
    天天共同向意圖營利之乙○○販入第一級毒品海洛因、第二
    級毒品安非他命，二人再將購得之毒品，在高雄縣林園鄉、
    高雄市○鎮區○○路等地，販賣予姓名年籍不詳之「阿明」
    、「榮仔」、「彬仔」、「娟仔」、「阿明」、「阿辜」、
    其他不詳姓名人士及連珮涵，因認被告丙○○、甲○○及乙○○三人，均涉犯毒品危害防制條例第4 條第1 項、第2 項
    販賣第一級、第二級毒品罪嫌云云。
二、按犯罪事實應依證據認定，無證據不得認定犯罪事實；不能
    證明被告犯罪者，應諭知無罪之判決，刑事訴訟法第154 條
    第2 項、第301 條第1 項分別定有明文。又事實之認定，應
    憑證據，如未能發現相當證據，或證據不足以證明，自不能
    以推測或擬制之方法，為裁判基礎；且認定不利於被告之事
    實須依積極證據，苟積極證據不足為不利於被告事實之認定
    時，即應為有利於被告之認定；另認定犯罪事實所憑之證據
    ，雖不以直接證據為限，間接證據亦包括在內，然而無論直
    接證據或間接證據，其為訴訟上之證明，須於通常一般之人
    均不致有所懷疑，而得確信其為真實之程度者，始得據為有
    罪之認定，倘其證明尚未達到此一程度，而有合理之懷疑存
    在而無從使事實審法院得有罪之確信時，即應由法院為諭知
    被告無罪之判決（最高法院40年度台上字第86號、30年度台
    上字第816 號、76年度台上字第4986號判例意旨參照）。
三、公訴意旨認定被告丙○○、甲○○、乙○○等人犯有上開犯
    行，無非係以臺灣高雄地方法院檢察署96年7 月19日96年雄
    檢惟大聲監字第2899號通訊監察書及其譯文。惟訊之被告丙○○、甲○○、乙○○均否認犯行，丙○○、甲○○均辯稱
    ：未於上開時、地向乙○○販入該等海洛因、甲基安非他命
    ，亦未販賣海洛因或甲基安非他命予「阿明」、「榮仔」、
    「彬仔」、「娟仔」、「阿明」、「阿辜」、其他不詳姓名
    人士及連珮涵等語，乙○○則辯稱：未販賣該等海洛因、甲
    基安非他命於丙○○、甲○○等語。經查上開公訴意旨並未
    指出被告等人販入或賣出海洛因或甲基安非他命之時間、地
    點、價金、及賣出對象之真實姓名以供審酌。就此部分犯行
    ，復無販賣之毒品海洛因或甲基安非他命，或者帳冊等物可
    供調查佐證，而卷附臺灣高雄地方法院檢察署96年7 月19日
    96年雄檢惟大聲監字第2899號通訊監察書及其譯文（見偵(二)
    卷第107-136 頁），亦未明確載明海洛因或甲基安非他命毒
    品買賣之內容，僅以該等譯文自不足以證明被告三人有公訴
    意旨所指之犯罪事實。又連珮涵於警詢固陳稱：伊之前所施
    用之甲基安非他命係綽號「老芋仔」之丙○○所提供等語。
    然該警詢陳述並未具體指明何時、地以如何之價格向被告丙○○購買多少之甲基安非他命等基本犯罪事實；且觀卷內連
    珮涵所使用0000000000號行動電話與丙○○所使用之000000
    0000號行動電話之通訊譯文，通話期間均在96年6 月28日至
    7 月17日，有該等譯文可按（見警(一)卷第143 、144 頁，偵
    (二)卷第95-101頁），與上揭公訴意旨所指96年7 月24日起至
    96年8 月12日期間之犯罪亦顯不相關，即難為此部分犯罪之
    佐證。綜上所述，公訴意旨所舉證據既無法使通常一般之人
    均不致有所懷疑，而得確信其為真實之程度，而有合理之懷
    疑存在，即無從使法院得有罪之確信；復查，無其他積極證
    據足資證明被告三人有上開販毒之犯行，自屬無法證明此部
    分之犯罪，即應為被告三人無罪之判決。
四、原審因而以不能證明被告三人有上開部分之犯罪，而為被告
    三人此部分無罪之諭知，核無違誤；檢察官上訴意旨，猶執
    前詞，指摘原判決不當，為無理由，應予駁回。
據上論斷，應依刑事訴訟法第368 條，判決如主文。
本案經檢察官王登榮到庭執行職務。
中    華    民    國    97    年    8     月    28    日
                  刑事第四庭    審判長法  官  蕭權閔
                                      法  官  李嘉興
                                      法  官  吳進寶
以上正本證明與原本無異。
如不服本判決應於收受本判決後10日內向本院提出上訴書狀，其
未敘述上訴理由者，並得於提起上訴後10日內向本院補提理由書
狀（均須按他造當事人之人數附繕本）「切勿逕送上級法院」。
中    華    民    國    97    年    8     月    28    日
                                      書記官  林佳蓉
附錄本判決論罪科刑法條：
毒品危害防制條例第4條第1項、第2項：
製造、運輸、販賣第一級毒品者，處死刑或無期徒刑；處無期徒
刑者，得併科新臺幣1 千萬元以下罰金。
製造、運輸、販賣第二級毒品者，處無期徒刑或七年以有期徒刑
，得併科新臺幣七百萬元以下罰金。


司法院資訊處製作；財團法人民間司法改革基金會備份。
